最高法院刑事判決　　　　　　　　　　　　　　　　九十三年度台上字第一九七號
　　上訴人　台灣高等法院檢察署檢察官
　　被　告　甲○○
右上訴人因被告過失致人於死案件，不服台灣高等法院中華民國九十年六月二十日第
二審判決（九十年度交上訴字第六七號，起訴案號：台灣板橋地方法院檢察署八十九
年度偵字第一五七三一號｜原審及第一審判決均誤書為一三七三一號），提起上訴，
本院判決如左：
    主  文
上訴駁回。
    理  由
按刑事訴訟法第三百七十七條規定，上訴於第三審法院，非以判決違背法令為理由，
不得為之。是提起第三審上訴，應以原判決違背法令為理由，係屬法定要件。如果上
訴理由狀並未依據卷內訴訟資料，具體指摘原判決不適用何種法則或如何適用不當，
或所指摘原判決違法情事，顯與法律規定得為第三審上訴理由之違法情形，不相適合
時，均應認其上訴為違背法律上之程式，予以駁回。本件原判決以公訴意旨略稱：被
告甲○○為從事駕駛業務之人，於民國八十九年三月二日十八時十五分許，駕駛ＺＺ
｜二五六號營業大客車，沿台北縣板橋市華江橋由板橋市往台北市方向行駛，行經華
江橋路段時，本應注意車前狀況，隨時採取必要之安全措施，依當時情形又無不能注
意之情事，乃疏未注意，致撞及在雨夜中穿越道路（該路段設有劃分島，禁止行人穿
越）之行人吳金，造成吳金顱骨骨折併內出血，經送醫後不治死亡等情，因認被
告涉有刑法第二百七十六條第二項業務上過失致人於死罪嫌。經審理結果，以本件肇
事路段，係接連板橋市與台北市間之華江橋上，該路段設有劃分島，禁止行人穿越；
肇事時間為下午六時十五分許，且係雨天，被告駕駛營業大客車，行駛於華江橋中線
車道（板橋市往台北市方向），吳金則身著黑衣，由左至右步行穿越橋面。依當時
之天候（傍晚、雨天）、路段（禁止行人穿越）、下班時間車輛往來頻繁（遮蔽左右
視線）及吳金穿著黑衣橫越道路等一切情況，被告駕駛大客車正常行駛於車道內，
卒然遇之，殊無注意之可能性，自難令負過失責任。至被告於警訊、偵查及第一審法
院審理中，對於其肇事時之車速，或稱時速約三十公里，或稱三十公里至四十公里，
或稱約四十公里；又就其發現被害人時之距離，或稱約十公尺，或稱不到十公尺等語
，所述雖不盡一致，但被告遇此突發情況，僅能依事後印象為概略之描述，衡情難期
有明確之記憶。告訴人以被告肇事時之行車時速不止四十公里云云，純屬臆測之詞；
台灣省車輛行車事故覆議鑑定委員會之鑑定意見，未詳酌肇事時之全般情況，遽認被
告疏未注意車前狀況而有過失，同不足採。因認不能證明被告犯罪，爰維持第一審諭
知被告無罪之判決，駁回檢察官在第二審之上訴，已綜合全部卷證資料，詳加斟酌，
論斷綦詳，從形式上觀察，並無違背法令之情形存在。查原判決謂本件肇事路段設有
劃分島，禁止行人穿越，吳金步行穿越該路段，有違道路交通安全規第一百三十四
條第二款之規定（見原判決第三面第三行至第七行），旨在說明被告對於本件事故之
發生，欠缺注意之可能性，乃原判決憑以判斷被告無過失責任之其一事證，非以之為
唯一之論據。上訴意旨，任意擷取判決內之片段論敘，漫稱被害人雖有過失，被告猶
不得解免其過失責任等語；但就被告如何具有過失責任？則未提出積極確實之證據證
明之，亦未依據卷內訴訟資料，具體指摘原判決之論敘有何違背法令之處，空言爭執
，不符第三審上訴之法定要件。再，原判決就被告有關肇事時之車速及發現被害人時
之距離，前後供述雖略有差異，仍不足為其不利之認定；台灣省車輛行車事故覆議鑑
定委員會之鑑定意見亦無可取，併詳敘其斟酌取捨而得心證之理由，尤無上訴意旨所
稱判決所載理由矛盾及違反論理法則之違誤。上訴意旨，對於原審此項證據之取捨及
其證明力判斷職權之適法行使，及判決內已明白論斷之事項，憑己見砌詞指摘，尤非
第三審上訴之合法理由。上訴意旨指摘之各節，均與法律規定得為第三審上訴理由之
違法情形，不相適合，其上訴為違背法律上之程式，應予駁回。
據上論結，應依刑事訴訟法第三百九十五條前段，判決如主文。
中　　　華　　　民　　　國　　九十三　　年　　　一　　　月　　 十五 　　日
                              最高法院刑事第四庭
                                  審判長法官  紀　俊　乾
                                        法官  黃　正　興
                                        法官  劉　介　民
                                        法官  陳　東　誥
                                        法官  魏　新　和
      右正本證明與原本無異
                                              書  記  官
中　　　華　　　民　　　國　　九十三　　年　　　一　　　月　　 二十 　　日
                                                                        Ｑ
